臺灣臺南地方法院民事判決
110年度小上字第38號
上  訴  人  凱基商業銀行股份有限公司

法定代理人  魏寶生



被  上訴人  盧莉棋即盧佳鋒之繼承人

上列當事人間請求返還借款事件，上訴人對於本院新市簡易庭於
民國110年4月28日所為第一審民事小額判決(110年度新小字第14
1號)提起上訴，本院判決如下：
    主      文
上訴駁回。
第二審訴訟費用新臺幣壹仟伍佰元由上訴人負擔。
    事實及理由
壹、程序方面
　　按「對於小額程序之第一審裁判，得上訴或抗告於管轄之地
    方法院，其審判以合議行之。對於前項第一審裁判之上訴或
    抗告，非以其違背法令為理由，不得為之」、「上訴狀內應
    記載上訴理由，表明下列各款事項︰一、原判決所違背之法
    令及其具體內容。二、依訴訟資料可認為原判決有違背法令
    之具體事實」、「判決不適用法規或適用不當者，為違背法
    令」，民事訴訟法第436條之24、第436條之25、第468條分
    別定有明文。本件上訴狀內已載明以原審判決違背法令（即
    原判決違反民法第1148條之1規定）為上訴理由，故本件上
    訴核與前揭法律規定要件相符，先予敘明。
貳、實體方面
一、上訴意旨略以：被繼承人盧佳峰因小額循環信用貸款契約而
    積欠上訴人債務，其於民國109年8月3日死亡後，繼承人固
    均拋棄繼承，惟其於死亡前2年內(即109年5月5日)將名下不
    動產贈與被上訴人，依民法第1148條之1規定，該財產視為
    其所得遺產；準此，縱被上訴人拋棄繼承，仍應於繼承所得
    遺產範圍內負清償責任；原審疏未審酌民法第1148條之1立
    法意旨，遽以民法第1148條及第1175條判決上訴人敗訴，實
    有違誤等語。並聲明：㈠原判決廢棄。㈡被上訴人應就其自盧
    佳峰繼承所得遺產範圍內，給付上訴人新臺幣(下同)25,346
    元，及其中24,910元自98年6月3日起至104年8月31日，按年
    利率20%計算之利息，暨自104年9月1日起至清償日止，按年
    利率15%計算之利息。
二、按「繼承人在繼承開始前二年內，從被繼承人受有財產之贈
    與者，該財產視為其所得遺產」，民法第1148條之1定有明
    文。其立法理由固載明「本條視為所得遺產之規定，係為避
    免被繼承人於生前將遺產贈與繼承人，以減少繼承開始時之
    繼承人所得遺產，致影響被繼承人之債權人權益而設」，卻
    非謂繼承人如於被繼承人死亡前2年內受有贈與，即喪失拋
    棄繼承之權利。被上訴人既拋棄繼承，未承受盧佳峰對上訴
    人所負債務，上訴人自不得依該法律關係請求被上訴人清償
    債務。此與被上訴人自盧佳峰因贈與所受財產是否應視為其
    所得遺產無關。換言之，縱認被上訴人自盧佳峰因贈與所受
    財產應視為遺產，上訴人仍應循"正確"法律途徑對該財產主
    張權利，而非逕向被上訴人請求清償。從而，上訴意旨指摘
    原審判決有違背法令之情事，求予廢棄改判，為無理由，爰
    不經言詞辯論逕予駁回。
三、據上論結，本件上訴為無理由，依民事訴訟法第436條之29
    第2款、第436條之32第1項、第2項、第449條第1項、第436
    條之19第1項、第78條，判決如主文。
中　　華　　民　　國　　110 　年　　8 　　月　　4 　　日
            民事第五庭審判長法　官　劉秀君
                            法　官　林勳煜
                            法　官　陳谷鴻
以上正本證明與原本無異。   
本判決不得上訴。
中　　華　　民　　國　　110 　年　　8 　　月　　4 　　日
                            書記官  曾盈靜